臺灣高等法院高雄分院刑事裁定　　　　 96年度聲再字第106號
再審聲請人
即受判決人　甲○○
上列聲請人因聲請再審案件，對於本院96年度上易字第705 號中
華民國96年9 月6 日確定判決（起訴案號：臺灣地方法院檢察署
96年度偵字第7939號），聲請再審，本院裁定如下：
    主  文
再審之聲請駁回。
    理  由
一、聲請意旨略以：原確定判決認定事實之基礎為「岡山地政事
    務所受理該測量申請案即依地籍測實施規則第205 條第1 項
    前段、第211 條第1 項前段等規定審查准予複丈，填發並送
    達土地複丈定期通知書予申請人及關係人，受判決人係以關
    係人身分收受該通知書無訛，該所人員前往測量係屬依法執
    行職務之行為云云。惟受判決人及申請人收受之「測量通知
    書」實為高雄縣岡山地政事務函，非為土地複丈定期通知單
    ，如有該公文書存在，受判決人早已告發公文書登載不實罪
    嫌，而非善意提出96.3.5申請書及96.2.14 異議及申請書主
    張請求送達行政處分書，準此本件該所人員依上開規定受理
    系爭土地複丈之申請，於未完成填發送達土地複丈定期通知
    書予申請人及受判決人之法定程序，即前往進行測量，即屬
    違背上開規定執行職務之行為，故地政事務所人員不屬於「
    執行職務」，受判決人所為自不該當刑法第135 條第1 項妨
    害公務人員執行職務罪。爰提出新證據即高雄縣岡山地政事
    務所96.2.12 岡所二字第0960001585號函之「測量通知書」
    ，依據刑事訴訟法第420 第1 項第6 款，聲請再審云云。
二、按刑事訴訟法第420 條第1 項第6 款所規定之確實新證據，
    在解釋上須具備(1)新規性（或稱新穎性）(2)確實性(3)影響性
    （或關連性）之要件始足當之。所謂「新規性」係指該項證
    據於審判時並未經發現或存在或未及提出或審酌，而於判決
    後始發現；所謂「證據之確實性」係指該項證據依其形式上
    之觀察係真實存在；所謂「影響性」係指如經提出或審酌在
    客觀上顯可動搖原確定判決而使受判決人獲有利之判決而言
    。倘該證據資料雖屬真實，惟縱予提出供法院審酌，在客觀
    上亦未必能據以動搖原確定判決之基礎或依其他證據資料所
    作事實之認定者，即非刑事訴訟法第420 條第1 項第6 款所
    稱之確實新證據。
三、本件原確定判決係以：再審聲請人甲○○於96年3 月9 日上
    午9 時許，在高雄縣橋頭鄉○○段534 號地號附近，因不滿
    岡山地政事務所人員執行測量其占有之未登記地號土地，其
    竟基於妨害公務之犯意，見該地政事務所人員賴科宏、鄭國
    明、徐博文等欲依地籍測量實施規則進行土地複丈測量工作
    時，竟動手掐住賴科宏胸前衣領，且將賴科宏推開，不讓賴
    科宏進行測量，復以手拉扯測量員鄭國明所使用之光波測距
    經緯儀，經在場人員制止後，甲○○又故意站在該測量儀器
    前面，以阻擋鄭國明等人執行測量工作，對於公務員依法執
    行職務時，施以強暴，阻止岡山地政事務所人員賴科宏等人
    進行測量，因認再審聲請甲○○對於公務員依法執行職務時
    ，施強暴，有再審聲請人甲○○所提出之確定判決在卷可憑
    。上開確定判決內認定再審聲請人甲○○知悉鄭國明等係依
    法執行公務之理由係以：按申請複丈，由土地所有權人或管
    理人向土地所在地登記機關為之；登記機關受理複丈申請案
    件，應予收件，經審查准予複丈者，隨即排定複丈日期、時
    間及會同地點，填發土地複丈定期通知書，交付申請人或代
    理人並通知關係人，地籍測量實施規則第205 條第1 項前段
    、第211 條第1 項前段分別訂有明文。觀此2 條項之規定，
    地政機關受理複丈申請並准予複丈時，雖應通知申請人及關
    係人到場，然該受通知之人僅有在場之權利，尚無阻止地政
    機關人員進行測量之權利。岡山地政事務所依上開規定受理
    系爭土地複丈之申請，前往系爭土地進行測量，係屬依法執
    行職務之行為無疑，縱被告認為該受理申請案係有程序不備
    之瑕疵，然此或屬被告主觀認知，或屬事後得否依行政程序
    法等相關規定進行救濟之事項，非被告得徒憑己見，任意當
    場阻止賴科宏等公務員依法執行複丈測量之職務（見理由(三)
    ）。本件再審聲請人甲○○提出之高雄縣岡山地政事務所96
    .2.12 岡所二字第0960001585號函正本係行文財政部國有財
    產局台灣南區辦事處；副本之收受者，則為甲○○，主旨為
    ：訂於96年3 月9 日上午9 時派員實地辦理登錄測量，屆時
    請派員會同指界辦理，則縱令再審聲請人甲○○所收受者係
    高雄縣岡山地政事務所之函文，而非土地複丈定期通知單，
    惟再審聲請人亦應知悉賴科宏、鄭國明等人前往現場係在依
    法執行公務，行使公權力，自不得以強暴或脅迫之方式妨害
    渠等執行公務，何況上開函文內容雖無複丈之名，實即土地
    複丈通知，是再審聲請人所提上開函文，在客觀上顯不足以
    動搖原確定判決之基礎，依前揭說明，自非確實之新證據，
    應認為無再審理由，爰依同法第434 條第1 項，裁定如主文
    。
中　　華　　民　　國　　96　　年　　11　　月　　12　　日
                  刑事第四庭    審判長法官　蕭權閔
                                      法官　陳吉雄
                                      法官　李嘉興
以上正本證明與原本無異。
本裁定不得抗告。
中　　華　　民　　國　　96　　年　　11　　月　　12　　日
　　　　　　　　　　　　　　　　　　書記官　郭榮芳
